---
title: "La liste de Toulouse"
---

```{r, setup, include=FALSE}
library(odbc)
library(ggplot2)

db <- dbConnect(odbc::odbc(), Driver="PostgreSQL", Database="blacklist")
knitr::opts_chunk$set(connection = "db")
knitr::opts_knit$set(sql.max.print = -1)
```
# Introduction

La [liste de Toulouse](https://dsi.ut-capitole.fr/blacklists/) est une liste de
filtrage librement diffusée par un responsable du service informatique de
l’université de Toulouse.

Elle semble, à tord, être utilisée comme une liste noire des sites à sensurer
par l’administration française.

# Informations générales

Voici les statistiques issue d’une heure de requête sur le wifi public de Nantes
Métropole :

```{sql, echo=FALSE, output.var="done"}
SELECT category.name AS category,
        sum(csv.blacklist.domains::integer + csv.blacklist.urls::integer) AS total,
        count(1) AS testé,
        round(count(1)::numeric / sum(csv.blacklist.domains::numeric + csv.blacklist.urls::numeric) * 100, 2) AS "% testé"
    FROM url
    JOIN category ON category.id = url.category_id
    JOIN csv.blacklist ON csv.blacklist.category = category.name
    GROUP BY GROUPING SETS ((1), ())
    ORDER BY 1;
```

```{r, echo=FALSE}
knitr::kable(done)
```

## Code HTTP

```{sql, echo=FALSE, output.var="status"}
SELECT status/100 || 'xx' AS code, count(1) AS total
    FROM url
    GROUP BY 1
    ORDER BY 1;
```

Pour un total de `r as.integer(sum(status$total))` sites testés, voici la
répartition des code d’erreurs http par famille :

```{r, echo=FALSE}
knitr::kable(status)
```

À noter que les sites bloqués le sont via une redirection temporaire (302) vers
la page <https://controller.access.network/403.html>.

```{sql, echo=FALSE, output.var="category"}
SELECT status/100 || 'xx' AS code, category.name AS category, count(1) AS total
    FROM url
    JOIN category ON category.id = url.category_id
    GROUP BY 1, 2
    ORDER BY 1, 2;
```

```{r, echo=FALSE, fig.cap="Répartition par catégories"}
ggplot(data=category, aes(x=code, y=as.integer(total), fill=category)) +
    geom_bar(stat="identity") +
    xlab("Famille de codes HTTP") +
    ylab("Nombre de sites") +
    theme(legend.position="bottom")
```

Les différentes familles de code :

* 0xx : délai de connexion dépassé ;
* 1xx : information ;
* 2xx : succès ;
* 3xx : redirection ;
* 4xx : erreur du client web ;
* 5xx : erreur du serveur / du serveur d'application.

## Blocage

```{sql, echo=FALSE, output.var="blocked"}
SELECT CASE WHEN blocked = true THEN 'Oui' ELSE 'Non' END AS Bloqué, count(1) AS total
    FROM url
    GROUP BY 1
    ORDER BY 1;
```

Voici la répartition selon le blocage d’un site :

```{r, echo=FALSE}
knitr::kable(blocked)
```

Les catégories les plus bloquées :

```{sql, echo=FALSE, output.var="top_blocked"}
SELECT category.name AS category, count(1) AS total
    FROM url
    JOIN category ON category.id = url.category_id
    WHERE blocked = true
    GROUP BY 1
    ORDER BY 2 DESC
    LIMIT 5;
```

```{r, echo=FALSE}
knitr::kable(top_blocked)
```
